臺灣臺北地方法院刑事判決　　　　　　　　　　　　九十二年度易字第二一一一號
　　公　訴　人　臺灣臺北地方法院檢察署檢察官
　　被　　　告　甲○○
　　選任辯護人　姚念林律師
右列被告因家庭暴力罪之傷害案件，經檢察官聲請簡易判決處刑（九十二年度偵續字
第二二三號），本院認不宜以簡易判決處刑為之（九十二年度簡字第二０三八號），
改依通常程序審理，本院判決如左：
    主  文
甲○○無罪。
    理  由
一、公訴意旨略以：被告甲○○與告訴人乙○○係夫妻關係，為家庭暴力防治法第三
    條第一項之家庭成員關係，平日感情不睦，時有爭吵。緣於民國九十年八月二十
    八日晚間，二人在臺北市中山區○○○路一三二號二樓住家內，因細故發生爭執
    ，告訴人即前往住家地下室欲騎乘機車搭載二幼子出門，被告亦隨至地下室與告
    訴人續有口角，並基於傷害之犯意，徒手抓傷告訴人，致告訴人因此受有左前臂
    線狀擦傷約三乘零點五公分及瘀腫約五乘二公分之傷害。
二、按犯罪事實應依證據認定之，無證據不得推定其犯罪事實；不能證明被告犯罪者
    ，應諭知無罪之判決，刑事訴訟法第一百五十四條第二項、第三百零一條第一項
    分別定有明文。又事實之認定，應憑證據，如未能發現相當證據，或證據不足以
    證明，自不能以推測或擬制之方法，為裁判基礎；且認定犯罪事實所憑之證據，
    雖不以直接證據為限，間接證據亦包括在內，然而無論直接證據或間接證據，其
    為訴訟上之證明，須於通常一般之人均不致有所懷疑，而得確信其為真實之程度
    者，始得據為有罪之認定，倘其證明尚未達到此一程度，而有合理之懷疑存在而
    無從使事實審法院得有罪之確信時，即應由法院為諭知被告無罪之判決，有最高
    法院四十年台上字第八六號判例、七十六年台上字第四九八六號判例可資參照。
三、公訴人認被告涉有前開傷害犯行無非以被告自承有於上開時間前往住家地下室欲
    隨告訴人出門之事實、告訴人之指訴、證人即被告與告訴人之長子賴揚凱之證詞
    、行政院衛生署基隆醫院（下稱基隆醫院）驗傷診斷書、大直診所診斷證明書等
    為其論據。訊之被告固不否認於右揭案發時間與告訴人發生爭執，惟堅決否認有
    何傷害之犯行，辯稱：當天二人口角之後，因告訴人欲以機車搭載二子出門，伊
    原係要隨同告訴人一起出去，但因遭告訴人拒絕，所以才想拿機車上之鑰匙，卻
    被被告以手強拉撞及機車之後照鏡，伊根本沒有拉扯或抓告訴人，不知告訴人之
    傷從何而來，告訴人以前就曾經有自傷後誣指被告傷害之紀錄等語。
四、經查：
  (一)告訴人雖於偵查中提出大直醫院九十年八月二十九日診斷證明書及基隆醫院九十
    年八月二十九日驗傷診斷書欲證明其確實因被告之傷害行為受有如診斷書所載之
    傷害，惟查此二診斷證明書上所載之傷勢分別為「左手前臂抓傷、左手前臂抓挫
    傷併紅腫（15×6 cm）」、「左前臂線狀擦傷約3×0.5cm及瘀腫約5×2cm」，有
    該二紙診斷證明書附卷可稽，其所載傷勢之大小差距甚大，雖告訴人稱在大直診
    所時醫生有為其敷藥，所以傷勢才會不同云云，然其亦稱：「大直診所是早上九
    點多驗的，基隆醫院是下午三點多驗的」（見本院九十三年四月七日審判筆錄第
    十六頁），則短短幾小時之內傷勢是否可能如此之變化，非無可疑。又本件案發
    時間係九十年八月二十八日晚間八、九點左右，告訴人若確實受有傷害且有敷藥
    之必要性，何以不就近立即前往醫院治療、驗傷，而遲至翌日始行就醫？參以被
    告所提出告訴人前於八十九年七月五日所寫之聲明書內容謂：「乙○○本人於八
    十九年七月四日深夜受傷於基隆醫院驗傷，該傷單內容全係個人疏忽造成，非任
    何他人所致」（附本院卷），則上開二紙診斷證明書上所載之傷害是否確係告訴
    人於案發當日因被告傷害行為所受，容有疑義。
  (二)又告訴人於另案審理中曾供稱：被告先在其乘坐之三陽達可達機車電門鎖上搶走
    比雅久機車的鑰匙，後來其換乘另一台比雅久機車，被告是在此時抓傷其手臂（
    見本院九十二年度易字第一六九七號九十二年十一月十一日審判筆錄第二三、二
    四頁，附本院卷），則依告訴人於本院審理中所述，當時其是要帶二個兒子出去
    還片，且二個兒子都已經坐上機車（見本院九十三年四月七日審判筆錄第六頁）
    ，顯然在被告出手搶奪鑰匙之前，其三人已經準備騎車出門，則告訴人又何以會
    將比雅久機車之鑰匙插在三陽達可達之機車上？其此舉似與常情有違。又告訴人
    於告訴狀中指「我掏出另一副鑰匙，帶兩名小孩準備換乘另一部比雅久五十機車
    ，吳女見狀又飛奔過來強硬抓扯我左臂，致本人左手臂抓挫傷」乙節（見九十年
    度偵字第二五二四七號卷第四頁），雖與告訴人於另案審理中所述相同，然其在
    本院審理中又指告訴狀是誤植，事實上被告是在其坐在三陽達可達機車上欲搶奪
    鑰匙時抓傷其前臂的云云（見本院九十三年四月七日審判筆錄第十一頁），告訴
    人對此關於被告究竟在何部機車上對其有傷害行為之重要情節前後指訴顯有不一
    ，自難以告訴人如此與常情不符，又前後不一之指訴遽認被告確對告訴人有傷害
    之行為。
  (三)再者，告訴人於本院審理中經審判長要求示範被告抓其左手動作時，表現出「被
    告以右手抓按住其左手作為支力點，左手立即把鑰匙抽拔」（見本院九十三年四
    月七日審判筆錄第十九頁），則以其示範之動作，顯然是被告以左手抽拔機車上
    之鑰匙的動作較為迅速與粗暴，而被告以右手抓按告訴人之左手的動作反而較為
    輕微，再參以告訴人稱當天是穿著長袖的白襯衫，被告是否有可能在隔著一件衣
    服之情形下對告訴人造成如大直醫院診斷證明書所載「左手前臂抓傷、左手前臂
    抓挫傷併紅腫（15×6cm）」如此大面積之傷害，亦有疑問。
  (四)另被告與告訴人之二子賴揚凱、賴揚達雖先後分別於本案與另案之偵查及審理中
    作證，然對一幼子而言，必須在眾人面前指責自己父母親已係強其所難，更何況
    其二人在九十年八月間被告取得本院所核發之通常保護令後已分別由告訴人及被
    告監
    達案發當天之情境而不受被告或告訴人之影響？自難期待。再從證人賴揚凱所稱
    ：「（問：爸爸媽媽吵架時，都是誰打誰？）都是媽媽打爸爸」、「（問：你爸
    爸會不會打媽媽？）不會」乙節（見第二五二四七號偵查卷第十八頁反面、第二
    三頁），核以被告所提出之臺灣高等法院家護抗字第七十五號裁定、九十年度暫
    家護抗字第一０二號裁定及臺灣基隆地方法院八十九年度易字第三一０號判決，
    與告訴人於本院九十一年度家護更字第一號通常保護令事件訊問中自承「我請相
    對人出來，相對人不願出來，相對人出言三字經罵我，我用菜刀把門弄壞」等詞
    及雙方在爭執後，告訴人曾手持菜刀之照片一張等（見第二五二四七號偵查卷第
    三二至三四頁、第四一至四四頁、第七十頁反面，九十一年度家護更字第一號筆
    錄附本院卷），其中均不乏告訴人有對被告拉扯、推擠、恐嚇等身體、精神上不
    法侵害行為之認定，被告除因此取得暫時保護令、通常保護令外，告訴人亦曾因
    此經臺灣基隆地方法院以「乙○○連續以加害生命之事，恐嚇他人，致生危害於
    安全」判處其拘役二十日，緩刑二年確定，此分別有前揭裁定及判決書等足參，
    是前開證人賴揚凱之證述是否屬實，亦有爭執之餘地，況且證人賴揚凱同時亦稱
    「我忘了媽媽是否有拿東西，但媽媽的確有打爸爸，打爸爸何處我也忘了」、「
    （問：你媽媽有無抓傷你爸爸的手？）不記得了」等語（見第二五二四七號偵查
    卷第十八頁反面、第二四頁反面），亦即證人賴揚凱僅係陳述被告有打告訴人，
    但對於如何打、打何部位等等均不記得，反觀證人賴揚達於本院審理中則指：「
    媽媽在地下室要跟爸爸拿機車鑰匙，爸爸不給她，拉媽媽撞倒機車的一根柱子」
    、「沒有（看到媽媽抓爸爸的手）」等節（見本院九十三年四月七日審判筆錄第
    二二頁），其二人對於案發當時情境之描述明顯不同，且係分別附和告訴人與被
    告之詞。析上論述，證人賴揚凱之陳述顯屬矛盾而有偏頗告訴人之虞，因之，其
    前揭證言亦無從採為認定被告傷害行為之證據。
  (五)末按認定犯罪事實應依證據，為刑事訴訟法所明定，故被告否認犯罪事實所持之
    辯解，縱屬不能成立，仍非有積極證據足以證明其犯罪行為，不能遽為有罪之認
    定，此亦有最高法院三十年上字第一八三一號判例意旨可資參照。故而，被告就
    本件案發當時告訴人亦對之施以傷害行為部分所提起之告訴，雖經本院另案判決
    無罪，且經臺灣高等法院上訴駁回確定，有本院九十二年度易字第一六九七號判
    決書附卷（臺灣高等法院部分僅係宣判，被告等尚未收受判決書），復為被告與
    告訴人所不否認，然其內容僅係認定無積極證據足證被告即本件之告訴人乙○○
    對告訴人即本件之被告甲○○有傷害行為，尚不影響本院關於本件被告甲○○是
    否確有對告訴人乙○○傷害行為之認定，亦附此敘明。
五、綜上所述，被告所辯雖經另案判決認定無積極證據證明屬實，然本件告訴人指訴
    與證人賴揚凱之證述或有背常情，或相互矛盾，有偏頗之虞，而均有瑕疵，基隆
    醫院與大直診所之診斷證明書亦僅得證明告訴人驗傷當時之狀況，均不足採為認
    定被告確實有傷害告訴人之證據，無從使本院得有罪之確信。是公訴人所憑以認
    定被告涉犯本件犯行之論據既不能證明被告確實涉犯本件傷害犯行，此外，復查
    無其他積極證據足認被告涉有上開犯行，則揆諸前開說明，不能證明被告犯罪，
    自應為無罪判決之諭知。
據上論斷，應依刑事訴訟法第四百五十二條、第三百零一條第一項，判決如主文。
本案經檢察官蕭斌志到庭執行職務。
中　　　華　　　民　　　國　　九十三　　年　　  四  　　月　  二十一　　日
                                      臺灣臺北地方法院刑事第四庭
                                          審判長法  官  楊代華
                                                法  官  吳定亞
                                                法  官  黎惠萍
右正本證明與原本無異。
如不服本判決，應於判決送達後十日內向本院提出上訴狀（應抄附繕本）。告訴人或
被害人如對於本判決不服者，應具備理由請求檢察官上訴，其上訴期間之計算係以檢
察官收受判決正本之日期為準。
                                                書記官  楊麗娟
中　　　華　　　民　　　國　　九十三　　年　　  四  　　月　  二十一　　日
